臺灣新竹地方法院民事裁定  
110年度監宣字第65號
聲  請  人  吳菲𦲕  
（下稱聲請人）        
相  對  人  黃秀鳳  
（下稱相對人）        
關  係  人  孫小東  

            吳君實  

            吳君成  

            吳家馨  

上列聲請人聲請監護宣告事件，本院裁定如下：
    主    文
一、宣告黃秀鳳（女，民國00年0月00日生，身分證統一編號：Z
    000000000號）為受監護宣告之人。
二、選定吳菲𦲕（女，民國00年0月0日生，身分證統一編號：Z0
    00000000號）為上開受監護宣告之人之監護人。
三、指定孫小東（男，民國00年0月00日生，身分證統一編號：Z
    000000000號）為會同開具財產清冊之人。
四、聲請程序費用由受監護宣告之人負擔。
    理    由
一、聲請意旨略以：聲請人係相對人之女兒，相對人自民國110
    年1月22日起，因疾症之原因，雖送醫診治仍不見起色，近
    日甚且已因精神障礙或其他心智缺陷，致不能為意思表示或
    受意思表示，或不能辨識其意思表示之效果，為此依民法第
    14條第1項，聲請准予對相對人為監護宣告，並依民法第111
    1條規定請選定聲請人為其監護人，另指定關係人孫小東為
    會同開具財產清冊之人等語。並提出戶籍謄本、親屬系統表
    、同意書、東元醫療社團法人東元綜合醫院診斷證明書等件
    為憑。
二、按對於因精神障礙或其他心智缺陷，致不能為意思表示或受
    意思表示，或不能辨識其意思表示之效果者，法院得因本人
    、配偶、四親等內之親屬、最近一年有同居事實之其他親屬
    、檢察官、主管機關或社會福利機構之聲請，為監護之宣告
    ，民法第14條第1 項定有明文。
三、查聲請人係相對人之長女，有戶籍謄本及親屬系統表附卷可
    憑，聲請人為有權提起本件聲請之人，堪可認定。本件經與
    關係人孫小東電話聯繫，其稱：相對人現在臥床，已經像植
    物人一樣，沒有口語能力，需要專人24小時照顧等語，有本
    院110年3月8日公務電話紀錄在卷可稽，衡情核屬家事事件
    法第167條第1項但書規定之法院無訊問之必要，爰逕由鑑定
    人就應受監護宣告之人之精神或心智狀況予以鑑定（司法院
    民國108年5月3日院台廳少家二字第1080012322號函參照）
    。又本院委由鑑定人即臺北榮民總醫院新竹分院林明燈醫師
    於相對人戶籍地住家內就相對人之現況為鑑定，並提出精神
    鑑定報告書略以：鑑定時相對人外觀穿著居家衣服，臉部表
    情對外在刺激沒有明顯變化，叫喚名字時沒有回應，無法有
    自發性言語，無法以言語回答複雜問題，無法以行為回答問
    題；無法清楚了解相對人意思；無法依據指令執行行動，無
    法簽名。依上述檢查之結果配合相關資料顯示，相對人患有
    過敏性休克導致缺氧性腦病變，且其臨床症狀、理學檢查及
    相關記錄呈現其受疾病影響，導致思考、知覺及大腦認知功
    能方面之判斷、抽象思考能力等無法正常執行，顯示個案目
    前因疾病導致無法意思表示或不能辨識意識表示之效果等語
    ，有臺北榮民總醫院新竹分院110年1月29日北總竹醫字第11
    00500146號函暨檢附之精神鑑定報告書附卷為憑，並有聲請
    人提出之上揭相對人診斷證明書可依。堪認相對人因上開精
    神障礙之故，致不能為意思表示、受意思表示，或不能辨識
    其意思表示之效果至明。從而，聲請人聲請宣告相對人為受
    監護宣告之人，核無不合，應予准許。
四、次按，受監護宣告之人應置監護人；法院為監護之宣告時，
    應依職權就配偶、四親等內之親屬、最近一年有同居事實之
    其他親屬、主管機關、社會福利機構或其他適當之人選定一
    人或數人為監護人，並同時指定會同開具財產清冊之人，民
    法第1110條、第1111條第1項定有明文。查相對人配偶已歿
    ，聲請人及關係人吳君實、吳君成、吳家馨分別為相對人之
    長女、長男、次男、次女，關係人孫小東為聲請人之前夫，
    現因欲幫相對人聲請補助，需用到相對人名下帳戶，而照顧
    相對人都需要用錢，才為本件之聲請，聲請人願任相對人之
    監護人，關係人孫小東願任相對人之會同開具財產清冊之人
    ，聲請人、關係人吳君實、吳君成、吳家馨、孫小東均同意
    本件聲請及由聲請人出任監護人、關係人孫小東出任相對人
    之會同開具財產清冊之人等情，業據聲請人、關係人孫小東
    於本院訊問時陳述明確（均見本院110年4月23日訊問筆錄）
    ，並有上開同意書附卷可稽。參酌上情，本院認由聲請人任
    相對人之監護人、關係人孫小東任相對人之會同開具財產清
    冊之人，應較符合相對人之最佳利益，爰選定聲請人為相對
    人之監護人，並指定關係人孫小東任相對人之會同開具財產
    清冊之人，以維護相對人之利益。又依民法第1113條準用同
    法第1099條、第1099條之1規定，於監護開始時，監護人對
    於受監護宣告人之財產，應會同會同開具財產清冊之人於2
    個月內開具財產清冊，並陳報法院，於開具完成並陳報法院
    前，監護人對於受監護宣告人之財產，僅得為管理上必要之
    行為，併此敘明。
五、依家事事件法第164條第2項，裁定如主文。
中　　華　　民　　國　　110 　年　　4 　　月　　23　　日
               家事法庭  法　　　官  林建鼎 
以上正本係照原本作成。
如對本裁定抗告，須於裁定送達後10日之不變期間內，向本院提
出抗告狀（需附繕本），並繳納抗告費新臺幣1,000元。
中　　華　　民　　國　　110 　年　　4 　　月　 23 　　日
                         書　記　官　林毓青